【裁判字號】    88,交附民上,14
【裁判日期】    890523
【裁判案由】    過失傷害
【裁判全文】
臺灣高等法院刑事附帶民事訴訟判決              八十八年度交附民上字第一四號
    上  訴  人
    即  原  告  丙○○
    訴訟代理人  戊○○
    被  上訴人
    即  被  告  桃園縣農會
    法定代理人  甲○○
    訴訟代理人  丁○○
右列當事人間因過失傷害附帶民事訴訟案件，上訴人不服臺灣桃園地方法院八十八年
度交附民字第一一號，中華民國八十八年六月二十一日第一審判決提起上訴，本院判
決如左：
    主  文
上訴及擴張之訴均駁回。
    事  實
甲、上訴人方面：
一、訴之聲明：
（一）、原判決撤銷。
（二）、被上訴人應給付上訴人新臺幣（下同）一千零七十八萬元，及自起訴狀繕本
        送達之翌日起迄清償日止，按年利率百分之五計算之利息。
（三）、被上訴人應再給付上訴人三百五十萬元，及自擴張聲明狀繕本送達之翌日起
        迄清償日止，按年利率百分之五計算之利息。
（四）、願准供擔保，請准宣告假執行。
二、陳述：
    訴外人李榮春在被上訴人桃園縣農會以駕駛車輛為業，於民國八十七年五月一日
    上午八時五十分許，駕駛被上訴人所有車號ＫＢ─八六九九號自用小客車，自桃
    園縣桃園市○○○街（支線道）行駛至無號誌交岔路口，適上訴人騎乘機車自左
    側沿文中路（幹線道）行駛，二車因此撞擊肇事，致使上訴人神經受損有殘廢可
    能。惟本件車禍發生係因李榮春駕車由支線道進入幹線道本應讓幹道車先行以致
    發生車禍，李榮春有過失責任至屬明顯，且本件車禍經送請桃園縣區車輛行車事
    故鑑定委員會鑑定結果亦認李榮春應負過失責任。被上訴人為車輛所有權人亦為
    李榮春之僱用人，爰依侵權行為之法律關係而為請求，並就慰撫金部分擴張請求
    三百五十萬元，求為判決如訴之聲明所示。
甲、被上訴人方面：
一、訴之聲明：
（一）、駁回上訴。
（二）、如受不利之判決，願供擔保，請准宣告免為假執行。
二、陳述：
    被上訴人並非李榮春之受雇人。
        理  由
一、本件訴訟程序於原審八十八年六月二十一日為第一審判決，於同年七月五日送達
    判決正本於被上訴人後，因被上訴人原法定代理人乙○○變更為甲○○而當然停
    止，經原告提起上訴後，被上訴人之法定代理人甲○○於八十九年一月二十四日
    聲明承受訴訟。經原審裁定「本件應由甲○○為被告桃園縣農會原法定代理人之
    承受訴訟人，並續行訴訟」，合先敘明。
二、上訴人於提起上訴後，並就慰撫金部分擴張請求三百五十萬元。按民事訴訟法第
    二百五十五條關於訴之追加之限制，於擴張應受判決事項之聲明無礙，同法第二
    百五十六條第二款著有明文，此項規定，於附帶民事訴訟，雖不在刑事訴訟法第
    四百九十五條（現行法第四百九十一條）所載應行準用之列，要屬民事訴訟程序
    上之當然法理，法院審理附帶民事訴訟，自非不可予以援用，最高法院著有二十
    九年附字第一六０號判例，則上訴人於上訴後，僅擴張應受判決事項之聲明，依
    前開說明，自為法之所許。
二、按因犯罪而受損害之人，於刑事訴訟程序得附帶提起民事訴訟，對於被告及依民
    法負損害賠償之人請求回復其損害，刑事訴訟法第四百八十七條第一項定有明文
    。此所謂「依民法負損害賠償之人」，係指該刑事案件中依民法規定應負賠償責
    任之人而言（最高法院八十七年度台抗字第二七八號裁定參照）。又刑事訴訟程
    序所附帶提起之民事訴訟，法院認為原告之訴不合法或無理由者，應以判決駁回
    之，刑事訴訟法第五百零二條第一項前段亦規定甚明。
三、原審以該院八十七年度交易字第六三七號李榮春被訴過失傷害一案，李榮春供稱
  其並非以駕車為業，且經函詢桃園縣農會亦稱李榮春從未受僱任職於該農會，有
    桃園縣農會八十八年四月三十日桃縣農人字第一五八一號函附於前開刑事卷可參
    。是無積極證據足認李榮春係犯業務過失傷害罪。被上訴人不服提起本件上訴，
    主張被上訴人係李榮春之僱用人。惟查李榮春於前開刑事案件供稱係甲○○要伊
    將車開去農會地下停車場，伊未任職於桃園縣農會，不是桃園縣農會之司機，亦
    不是甲○○之司機等語。查ＫＢ─八六九九號自用小客車係桃園縣農會所有，雖
    有汽車新領牌照登記書影本在卷可證。惟據被上訴人之法定代理人甲○○陳稱：
    「我有向桃園縣農會借車，因我以前任過二任理事長，我是向總務科借的，我有
    叫李榮春開車去農會還車」；「我沒請他當我司機，因桃園縣農會之公務車停在
    縣立游泳池旁，我不會開車才叫李榮春開回縣農會，因他住我附近」等語（見本
    院八十八年十一月二十四日上開刑事案件訊問筆錄），且經本院向財政部財稅資
    料中心函詢結果，亦未發現李榮春在桃園縣農會領有薪資所得，有該中心函送之
    資料在卷可稽。而依上訴人所提之證據亦不足以證明李榮春受雇於被上訴人，本
    院八十八年度交上易字第三一三號刑事判決亦未認定被上訴人係李榮春之僱用人
    ，原審以被上訴人並非前開刑事案件中，依民法規定應負賠償責任之人甚明，上
    訴人對被上訴人提起本件訴訟，依首揭說明，自屬無理由（原判決誤稱為不合法
    ，但與判決結果不生影響，因上訴人主張被上訴人係僱用人，實際非僱用人，乃
    無理由），應予駁回。其假執行之聲請，亦失所依據，併駁回之，經核並無不合
    。本件上訴人之上訴，為無理由，應予駁回。其於本院所為擴張應受判決事項之
    聲明即擴張之訴部分，亦應併予駁回。
據上論結，應依刑事訴訟法第四百九十條、第三百六十八條，判決如主文。
中    華    民    國    八十九    年        五        月      二十三    日
                            台灣高等法院刑事第三庭
                                審判長法  官  張  連  財
                                      法  官  張  傳  栗
                                      法  官  李  英  勇
右正本證明與原本無異。
不得上訴。
                                      書記官  倪  淑  芳
中    華    民    國    八十九    年        五        月      二十六   日


司法院資訊處製作；財團法人民間司法改革基金會備份。
